# 请问陈版主关于同一控制下合并形成母公司的资本公积后出售问题

提问人：henrykiv 时间：2023-10-09 12:08:18
公司 2020 年从同一控制下合并进来一个子公司，母公司账面按照收进来的子公司账面净资产份额和母公司支付对价差异增加了长投和资本公积 110 万元， 2023 年又把这个子公司出售，母公司处置时把 2020 年收购形成的的资本公积 110 万元也一并转入投资收益，是不是应该 110 万元资本公积予以保留，不以调整。

回答人：chenyiwei
是。不应转入投资收益。
同一控制下合并也是一种特殊的权益性交易，由此形成的资本公积，在后续丧失对该子公司（被合并方）控制权时不应转入损益。
参考：《 2015 年上市公司年报会计监管报告》：
2.处置子公司股权并丧失控制权时原权益交易形成资本公积的会计处理
根据企业会计准则及相关规定，母公司购买子公司少数股东拥有的子公司股权，在合并财务报表中，因购买少数股权支付的对价与按照新增持股比例计算应享有子公司自购买日（或合并日）开始持续计算的净资产份额之间的差额，应当调整资本公积（资本溢价或股本溢价），资本公积不足冲减的，调整留存收益。然而，母公司因处置部分股权投资或其他原因丧失对原有子公司控制权的，在合并财务报表中，除了对剩余股权按公允价值重新计量之外，处置股权取得的对价和剩余股权（如有）公允价值之和，减去按原持股比例计算应享有原子公司自购买日开始持续计算的净资产份额与商誉之和的差额，应计入丧失控制权当期的投资收益。上述两类交易的性质和会计处理原则不同，应分别进行处理，除购买少数股权与丧失控制权构成一揽子交易的情形外，原购买少数股东持有的子公司股权交易中所调整的资本公积，不应当在处置子公司股权并丧失控制权时转回至损益。年报分析发现，个别公司在转让子公司股权并丧失控制权的交易中，将原取得少数股东持有的该子公司股权时调整的资本公积，在丧失控制权时转回至损益。

提问人：henrykiv 时间：2023-10-18 21:46:46
追问陈版回复的不应该转入投资收益，指的是集团母公司处置同一合并子公司时当初形成的 110 万元资本公积母公司单体报表不应该转入投资收益，予以保留？因为合并上从来没有产生过资本公积，现在公司想把集团母公司单体报表借资本公积贷投资收益 110 万元结转掉，然后合并报表层面又把母公司单体确认的投资收益和资本公积 110 万元原笔冲回。我理解是集团母公司单体报表也不应该把资本公积转到投资收益。

回答人：chenyiwei
集团母公司单体报表为何会借资本公积？

提问人：henrykiv 时间：2023-10-23 14:30:03
陈版是这样的，因为母公司他们财务部的想法是认为当初同一控制并入来（或者说集团三级公司变成二级公司）形成的，母公司单体报表确认了资本公积，那母公司出售了那个子公司之前确认的资本公积在母公司单体报表也需要转出投资收益。我是觉得既然当时是集团三级公司变二级公司导致母公司单体增加了长投和资本公积，那视同是集团母公司的股东先分配后再投入（净资产和当时支付对价的差异）形成资本公积，就算子公司出售了，单体母公司报表也不应该把当时确认的 110 万资本公积转入投资收益。

回答人：chenyiwei
是，权益性交易形成的资本公积不能后续转入损益。